臺灣高等法院高雄分院刑事判決　　　　　九十三年度交上易字第七號
　　上　訴　人
　　即　被　告　甲○○
右上訴人因過失致死案件，不服臺灣高雄地方法院九十三年度交易字第六二號中華民
國九十三年七月二十九日第一審判決（起訴案號：臺灣高雄地方法院檢察署九十三年
度偵緝字第三一七號），提起上訴，本院判決如左：
      主      文
原判決撤銷。
甲○○因過失致人於死，處有期徒刑捌月。
      事      實
一、甲○○未考領有汽車駕駛執照，於民國九十二年十二月八日上午十一時二十分許
    ，駕駛車牌號碼ＸＬ─四九六五號白色自用小客車，沿高雄市三民區○○○路由
    東往西方向行駛，途經該路四七○號「東急屋實業有限公司」（以下稱東急屋公
    司）前，欲下車購物而停車時，本應注意停車時，應依車輛順行方向緊靠道路右
    側停放，而當時天候晴朗，日間自然光線，道路乾燥無缺陷，亦無障礙物，視距
    良好，且依其智識、能力又無不能注意之情事，距其見車牌號碼四○七五─ＤＧ
    號小貨車併排停放在東急屋公司前之慢車道上，竟疏未注意緊靠道路右側，而在
    同路四七二號前距離路旁二點六公尺處引擎熄火停車，將上開自用小客車停放在
    前揭小貨車前方，逕自入內購物，且於購物後發現物品遺漏，打開其上開自用小
    客車右側車門尋找未果，欲繞到該車左側尋找之際，適有李聯德（有配戴安全帽
    ）騎乘車牌號碼ＲＢＤ─九二二號輕型機車同向自後方外側快車道行駛而來，於
    行經前揭小貨車後，欲繞回慢車道行駛時，亦疏未注意甲○○將上開自用小客車
    停放在前揭小貨車前方，而不及閃避，造成其所騎乘之機車右側煞車手把處擦撞
    上開自用小客車左側車身後而人車倒地，致使李聯德受有頭部外傷併顱骨骨折及
    顱內出血、嚴重腦血腫、右下肢開放性骨折、左右頰部擦挫傷等傷害，經送醫急
    救，仍延至同年月十三日（起訴書誤繕為三十日）晚上十一時二十八分，因中樞
    衰竭不治死亡。
二、案經高雄市政府警察局三民第一分局報請臺灣高雄地方法院檢察署檢察官偵查起
    訴。
    理    由
一、右揭事實，業據上訴人即被告甲○○於原審及本院審理中坦承不諱，核與目擊證
    人林敬倫於偵查及原審審理中具結證稱：伊在東急屋公司後方的哈爾濱街與九如
    路口處停紅燈時，看見被害人騎機車經過白色小客車後方的小貨車時，在白色小
    客車後面搖搖擺擺，好像在閃東西，因角度的關係，伊無法看見小客車的車門是
    否關閉或開啟，也沒有看見被害人撞及小客車的情形，但隔約幾秒鐘綠燈亮起後
    ，伊騎機車經過小客車時，看見被害人倒在小客車左前車輪附近，小客車的尾部
    左後玻璃下面車身有與機車右煞車手把擦撞的痕跡，且左前車輪上方車身鋼板處
    有凹痕，車門沒有開啟等語（見相驗卷第三一頁，原審卷第四八至五○、五五頁
    ），大致相符，參以證人林敬倫與被告及被害人李聯德均不相識，衡情，並無設
    詞偏頗他方之理，是其證詞應堪採信。參以車禍發生當時，車牌號碼四○七五─
    ＤＧ號小貨車係併排停放在高雄市三民區○○○路四七○號東急屋公司前之慢車
    道上，被告所駕駛之自用小客車係停放在該小貨車前方，該自用小客車右方車輪
    距慢車道右側邊線約二˙六公尺，右側車道上並無車輛停放，此有道路交通事故
    調查報告表及肇事車禍現場照片五幀附在警卷可憑，足見被告於前揭地點停車時
    ，疏未注意緊靠路旁停車，卓然甚明。再依據證人林敬倫前開所述及車損相片所
    示，被告所駕駛之白色小客車左後側車身有擦撞痕跡，被害人所騎乘之機車右煞
    車手把上並留有白色漆痕，經比對該漆痕顏色與被告自小客車顏色、擦痕高度相
    符等車損情形及卷附現場圖所示，肇事後被害人所騎乘機車斜向左傾倒在快車道
    上之情形，足證肇事前被告佔據前揭慢車道且未緊靠路邊停車，致被害人騎乘機
    車行至肇事處因閃避不及，使機車右煞車手把擦撞該小客車左側車身處後，因而
    人、車倒地無訛。是被告自白與事實相符，應堪採信。
二、按汽車停車時，應依車輛順行方向緊靠道路右側，道路交通安全規則第一百十二
    條第二項定有明文。被告雖未考領有汽車駕駛執照，惟其考領有重型機車駕駛執
    照，此有公路監理電子閘門資料二紙在卷可憑，是被告對前開規定應知悉甚詳，
    且為其應注意並能注意之義務，而當時之天候晴，日間自然光線，柏油路面乾燥
    無缺陷，亦無其他障礙物，視距良好，且依其智識、能力，亦無不能注意之情事
    ，詎於停車時疏未注意將該小客車緊靠路旁停放而肇事，被告之駕駛行為有過失
    ，至為顯然。又按汽車（依道路交通安全規則第二條第一款、第三條第六款規定
    ，機車係屬道路交通管理處罰條例及該條例第九十二條授權制定之道路交通安全
    規則所規定之「汽車」之一種）駕駛人應注意車前狀況，並隨時採取必要之安全
    措施，以避免危險之發生，道路交通安全規則第九十四條第三項定有明文。而被
    害人疏未注意前開規定，自後擦撞被告之自用小客車而肇致本件車禍，其就本件
    車禍之發生亦有過失，惟此仍不得解免被告過失罪責，附此敘明。又被害人確因
    本件車禍傷重不治死亡，亦經臺灣高雄地方法院檢察署檢察官督同法醫師相驗無
    訛，製有驗斷書、勘驗筆錄及相驗屍體證明書各一件，並有高雄醫學大學附設中
    和紀念醫院疑非病死病例摘要報告表一紙附在相驗卷足憑，是被告之過失犯行與
    被害人之死亡間，顯有相當因果關係。本件罪證已臻明確，被告過失致人於死犯
    行，洵堪認定。
三、公訴人雖以目擊證人即東急屋百貨公司店長乙永宗及被告前開自用小客車車門未
    能緊閉，認為被告就本件車禍亦有疏未注意後方來車，即貿然開啟左側車門，致
    使被害人李聯德不及閃避撞及車門之過失等語。然訊據被告堅詞否認有開啟左側
    車門，趴入車內尋找物品，致使被害人不及閃避而撞及車門之情事，辯稱：伊打
    開右側車門找不到東西後，正要從車後繞到左側車門時，被害人就不知何因倒在
    伊左車門前方，伊沒有打開左側車門等語。經查，證人林敬倫於看見被告搖搖擺
    擺至人車倒地之過程中，均未見上開自用小客車左側車門有開啟或關閉之情形，
    已如前述，且依被害人所騎乘之機車於車禍發生後係左傾倒在被告上開自用小客
    車前輪之左方之外側快車道上處觀之（見警卷第二十頁所附車禍現場照片），顯
    見被害人所騎乘之機車並未撞及被告上開自用小客車之車門。蓋倘被害人所騎乘
    之機車係撞及被告上開自用小客車之左側車門，則該機車理應倒在車門後方，而
    非在左前車輪處甚明。再參以車禍當天所拍攝之前開照片，被告之自用小客車車
    門並無不能緊閉之情形，是以檢察官前開所指，恐係有誤，附此敘明。
四、核被告甲○○所為，係犯刑法第二百七十六條第一項之過失致死罪。其無汽車駕
    駛執照駕車，因而致人死亡，依法應負刑事責任，應依道路交通管理處罰條例第
    八十六條第一項規定，加重其刑。原審據以論罪科刑，固非無見。但論被告係違
    反道路交通安全規則第一百十一條第四款之臨時停車規定；但所謂臨時停車，依
    道路交通管理處罰條例第三條第九款之定義，乃指引擎未熄火，停止時間未滿三
    分鐘，保持立即行駛之狀態而言，本案被告於停車時，引擎熄火，其人已離座，
    有警卷所附交通事故談話紀錄表記載可稽，故被告之停車，並非上述所謂之臨時
    停車，而係一般之停車，違反道路交通安全規則第一百十二條第二項規定，被告
    上訴認原審量刑過重，固無足取，惟原判決既有可議，自應予以撤銷改判。審酌
    被告無照駕車，違規停車，漠視他人行車路權，且未與被害人家屬達成和解等一
    切情狀，仍量處原審所處之刑即有期徒刑八月。
據上論結，應依刑事訴訟法第三百六十九條第一項前段、第三百六十四條、第二百九
十九條第一項前段，道路交通管理處罰條例第八十六條第一項，刑法第二百七十六條
第一項，罰金罰鍰提高標準條例第一條前段，判決如主文。
本案經檢察官周章欽到庭執行職務。
中    華    民    國     九十三     年      十一      月      十二      日
                              臺灣高等法院高雄分院刑事第一庭
                                  審判長法官  郭雅美
                                        法官  張意聰
                                        法官  江泰章
右正本證明與原本無異。
不得上訴。
                                      書記官  陳金卿
中    華    民    國     九十三     年      十一      月      十五      日
附錄：本判決論罪科刑法條：
刑法第二百七十六條第一項
因過失致人於死者，處二年以下有期徒刑、拘役或二千元以下罰金。
                                                                    Ａ
